臺灣高等法院臺南分院民事裁定　96年度抗字第287號
抗 告 人　甲○○
上列抗告人因與相對人乙○○間請求返還擔保金事件，對於中華
民國96年8月31日臺灣雲林地方法院所為裁定（96年度聲字第256
號）提起抗告，本院裁定如下：
    主    文
抗告駁回。
抗告訴訟費用新台幣壹仟元由抗告人負擔。
    理    由
一、抗告人聲請及抗告意旨略以：伊前遵原審法院86年度裁全字
    第366號民事裁定，為擔保假扣押之執行，曾提供新台幣（
    下同）27萬元為擔保金，以同年度存字第314號提存事件提
    存後執行假扣押在案。因該事件本案業經本院以87年度上字
    第384號判決確定，即符合所謂「訴訟終結」之要件，無庸
    先聲請撤銷假扣押裁定及撤回假扣押執行，縱有損害亦可確
    定，債務人得撤銷假扣押裁定及執行，其並無怠於行使權利
    任由損害繼續發生或擴張之理由，伊既已於訴訟終結後定20
    日以上之期間催告相對人行使權利而仍未行使，自得依民事
    訴訟法第104條第1項第3款之規定，聲請裁定返還擔保金，
    原裁定認須先撤銷假扣押裁定及撤銷假扣押執行始符「訴訟
    終結」，難謂適法，為此提起抗告，求為廢棄原裁定，准予
    發還擔保金等語。
二、按訴訟終結後，供擔保人證明已定20日以上之期間，催告受
    擔保利益人行使權利而未行使，或法院依供擔保人之聲請，
    通知受擔保利益人於一定期間內行使權利並向法院為行使權
    利之證明而未證明者，依民事訴訟法第104條第1項第3款（
    於92年2月7日修正將同條項第2款改列為第3款）之規定，法
    院應依供擔保人之聲請，以裁定命返還其提存物或保證書。
    依同法第106條規定，此於其他依法令供訴訟上之擔保者準
    用之。所謂訴訟終結，在因假扣押所供擔保之情形，因該擔
    保係為保障受擔保利益人因不當假扣押所受損害而設，倘執
    行法院已依假扣押裁定實施假扣押之執行，則在供擔保人撤
    回假扣押之執行前，受擔保利益人所受損害仍可能繼續發生
    ，損害額既未確定，自無強令其行使權利之理。故在假扣押
    所供之擔保，供擔保人依民事訴訟法第106條準用同法第104
    條第1項第3款規定，聲請以裁定命返還其擔保金之場合，必
    待供擔保人已撤回假扣押之執行，始得謂與民事訴訟法第10
    4條第1項第3款所定之「訴訟終結」相當，而得依該條款行
    使定期催告之權利。
三、經查：本件抗告人前依原法院86年度裁全字第366號得假扣
    押相對人於270萬元範圍內財產之假扣押裁定，聲請原法院
    以86年度執全字第264號假扣押執行程序對相對人之財產為
    強制執行。嗣抗告人等就本案訴請台灣雲林地方法院86年度
    訴字第552號損害賠償事件，經本院87年度上字第384號判決
    確定，相對人應給付抗告人1,020,852元本息，有相關判決
    在卷可按，不能認抗告人應供擔保之原因業已消滅。就假扣
    押範圍金額與所命給付間差距所造成之損害，抗告人即應負
    責賠償，並就假扣押擔保金主張，而此所造成損害金額在撤
    回假扣押執行程序前，尚陸續發生而未確定，自難強求其行
    使權利。抗告人既發動超額之假扣押保全程序，在請求發還
    擔保金時，自應由已撤銷假扣押裁定及撤回假扣押執行，難
    將此轉為相對人義務。故抗告人應於撤回假扣押執行程序，
    待相對人因超額假扣押部分所造成損害確定後，再次定期催
    告相對人行使權利，始為適法。而抗告人迄未撤回假扣押執
    行程序，業經原審法院調閱上開卷宗查閱屬實，復為抗告人
    於抗告狀所不爭，其雖於96年6月7日以西螺埔心郵局存證信
    函第4號催告相對人行使權利（見本院卷第21-22頁），揆諸
    上開說明，顯與民事訴訟法第104條第1項第3款規定於訴訟
    終結「後」定期催告受擔保利益人行使權利而未行使之要件
    不符，其聲請返還擔保金，自無從准許。原裁定駁回抗告人
    之聲請，於法並無不合。抗告意旨指摘原裁定不當，求予廢
    棄，為無理由，應予駁回。
五、據上論結，本件抗告為無理由，依民事訴訟法第495條之1第
    1項、第449條第1項、第95條、第78條，裁定如主文。
中　　華　　民　　國　　96　　年　　10　　月　　31　　日
                  民事第二庭    審判長法　官　 丁振昌
                                      法　官　 吳上康
                                      法　官　 李素靖
上為正本係照原本作成。
如不服本裁定，僅得於收受本裁定正本送達後10日內以適用法規
顯有錯誤為理由，向本院提出再抗告狀（須附繕本）依法應繳納
抗告費新台幣1千元，並委任律師為訴訟代理人，經本院許可後
始可再抗告於最高法院。
中　　華　　民　　國　　96　　年　　10　　月　　31　　日
                                      書記官   李淑華
【附記】
民事訴訟法第495條之1第2項準用同法第466條之1第1、2項規定
：
(1)對於第二審判決上訴，上訴人應委任律師為訴訟代理人。但上
  訴人或其法定代理人具有律師資格者，不在此限。
(2)上訴人之配偶、三親等內之血親、二親等內之姻親，或上訴人
  為法人、中央或地方機關時，其所屬專任人員具有律師資格並
  經法院認為適當者，亦得為第三審訴訟代理人。
民事訴訟法第466條之2：
  上訴人無資力委任訴訟代理人者，得依訴訟救助之規定，聲請
  第三審法院為之選任律師為其訴訟代理人。
